臺灣高等法院臺中分院刑事判決　　　　95年度上易字第1216號
上　訴　人
即　被　告　丁○○
　　　　　　　　　　5號
選任辯護人　李進建律師
選任辯護人　熊賢祺律師
上列上訴人因詐欺案件，不服臺灣彰化地方法院94年度易字第7
67號中華民國95年8月16日第一審判決（起訴案號：臺灣彰化地
方法院檢察署92年度偵緝字第230、231、232號、94年度偵字第
3989號，併辦案號：臺灣臺南地方法院檢察署94年度偵字第480
號），提起上訴，本院判決如下：
      主  文
原判決撤銷。
丁○○連續意圖為自己不法之所有，以詐術使人將本人之物交付
，處有期徒刑壹年陸月。減為有期徒刑玖月。緩刑伍年，緩刑期
內，於民國九十七年七月三十一日前，每月應支付百晨企業有限
公司新台幣貳萬伍千元，自民國九十七年八月一日起至九十九年
七月三十一日止，每月應支付百晨企業有限公司新台幣壹萬伍仟
元，自九十九年八月一日起至緩刑期滿，每月應支付百晨企業有
限公司新台幣萬元；另於民國九十八年五月二十日前，每月應
支付昇光泰有限公司新台幣壹萬伍仟元，自民國九十八年六月二
十日起至民國一百年五月二十日止，每月應支付昇光泰有限公司
新台幣萬元，自民國一百年六月二十日起至緩刑期滿止，每月
應支付昇光泰有限公司新台幣陸萬元。
      事  實
一、丁○○係設在彰化縣員林鎮○○路○段三二巷三號見洲企業
    有限公司（下稱見洲公司）之負責人，明知見洲公司於民國
    (下同)九十一、九十二年間，因陸續遭客戶倒帳，致其個人
    與見洲公司之財務狀況逐漸惡化，自九十二年六月起，即發
    生週轉困難，且因欠缺融資管道，已無力清償債務，竟基於
    意圖為自己不法所有之詐欺取財概括犯意，連續從事下列之
    詐欺取財犯行：
  (一)自九十二年六月三日起至同年八月二十一日止，以見洲公司
    名義，先後多次向陳玉華所經營、設在臺北縣三重市○○○
    路三四巷五四弄十八號三樓之百晨企業有限公司（下稱百晨
    公司）訂購各式南亞ＰＶＣ管與相關零配件，並以見洲公司
    名義，分別簽發支票用以支付貨款，致百晨公司誤認丁○○
    、見洲公司仍有清償貨款之意願及能力，而陷於錯誤，陸續
    於九十二年六、七、八月各交付價值新臺幣（下同）二百四
    十一萬三千三百九十四元、二百三十三萬一千七百九十一元
    、二百零七萬六千八百八十二元，合計六百八十二萬二千零
    六十七元（起訴書誤載為六百八十二萬二千九百五十六元）
    之貨物予見洲公司，詎丁○○以見洲公司名義簽發之支票屆
    期後，經百晨公司提示，除用以支付六月份部分貨款之支票
    獲得兌現外，其餘如附表一所示金額合計五百七十六萬八千
    二百元之九紙支票，均因存款不足及拒絕往來而遭退票，其
    後，丁○○雖以附表一所示之換票方式，借故推延，然該等
    支票屆期後，再經百晨公司提示，仍遭退票，經百晨公司派
    員至見洲公司上址查看，得知見洲公司已停止營業，始悉受
    騙。
  (二)自九十二年八月十九日起至同年十月二十九日止，利用見洲
    公司與乙○○○所經營、設在臺南縣白河鎮○○路二之八十
    號之昇光泰有限公司（下稱昇光泰公司），自八十九年起即
    有生意往來之信任關係，以見洲公司名義向昇光泰公司訂購
    各式南亞ＰＶＣ管與相關零配件，致昇光泰公司誤認丁○○
    與見洲公司仍有清償貨款之意願及能力，而陷於錯誤，陸續
    於九十二年八、九、十月（均於次月結帳，移送併辦意旨書
    誤載為結帳月份）各交付價值三百四十萬五千四百四十五元
    、二百六十三萬一千四百三十四元、一百五十五萬一千六百
    七十九元，合計七百五十八萬八千五百五十八元之貨物予見
    洲公司，詎如附表二所示丁○○以其個人或見洲公司名義所
    簽發，用以支付八月份部分貨款之九紙支票屆期後，經昇光
    泰公司提示，均因存款不足及拒絕往來而遭退票，其餘貨款
    亦均未能按期結算付款，經昇光泰公司派員至見洲公司上址
    查看，得知見洲公司已停止營業，始悉受騙。
二、案經百晨公司訴由臺北縣警察局新店分局報告臺灣臺北地方
    法院檢察署檢察官呈請臺灣高等法院檢察署檢察長令轉及昇
    光泰公司訴由臺灣臺南地方法院檢察署檢察官移送併案審理
    。
      理  由
一、按被告以外之人於審判外之言詞或書面陳述，除法律有規定
    者外，不得作為證據。被告以外之人於偵查中向檢察官所為
    之陳述，除顯有不可信之情況者外，得為證據。刑事訴訟法
    第一百五十九條第一項、第一百五十九條之一第二項分別定
    有明文。本件證人百晨公司業務人員陳寶鎰於偵查中向檢察
    官所為證述，雖係被告以外之人於審判外之言詞陳述，為傳
    聞證據，然其於偵查中向檢察官所為證述，業經具結（見偵
    字第三九八九號卷第三六頁），本院審酌該言詞陳述係由證
    人出於自由意識而陳述，又無其他證據足認該等陳述有何顯
    不可信之情事等一切情況，依刑事訴訟法第一百五十九條之
    一第二項規定，認證人陳寶鎰於偵訊中之證述，得採為認定
    本件犯罪事實所憑之證據，合先敘明。
二、訊據被告丁○○固坦承其為見洲公司董事，係見洲公司之負
    責人，並於上開期間內，先後多次向百晨公司、昇光泰公司
    訂購各式南亞ＰＶＣ管與相關零配件，再分別以個人與見洲
    公司名義簽發如附表一、二所示支票用以支付貨款，如附表
    一、二所示支票均因存款不足及拒絕往來而遭退票，現仍積
    欠百晨公司五百七十六萬八千二百元、昇光泰公司七百五十
    八萬八千五百五十八元之貨款之事實，惟矢口否認有何詐欺
    取財之犯行，辯稱：伊向百晨公司、昇光泰公司訂購貨物時
    營運正常，嗣後所簽發之支票退票係因92年下半年大環境經
    濟不景氣，又遭下游之溢泰水電材料行倒債3、400萬，加上
    銀行緊縮銀根，為資金調度又向地下錢莊借貸，致一時週轉
    不靈，伊仍積極辦理抵押融資，卻又遭地下錢莊暴力討債恐
    嚇凌虐，不得已才帶著家人小孩躲避地下錢莊暴力討債，所
    有貨物、車輛、設備、堆高機等財物均留在公司，並有叫各
    廠商自行取回貨物，如果伊有詐騙上開貨物之意圖，豈有不
    收受貨物後，立即變賣求現之理，本案純屬民事債權債務糾
    紛云云。經查：
  被告為見洲公司董事，係見洲公司之負責人，並於上開期間
    內，先後多次向百晨公司、昇光泰公司訂購各式南亞ＰＶＣ
    管與相關零配件，再分別以個人或見洲公司名義簽發如附表
    一、二所示支票用以支付貨款，如附表一、二所示支票均因
    存款不足及拒絕往來而遭退票，現仍積欠百晨公司五百七十
    六萬八千二百元、昇光泰公司七百五十八萬八千五百五十八
    元貨款之事實，迭經被告於原審及本院審理時坦承不諱（見
    審卷(一)第二五、二六、七十頁、卷(二)第四九、五十頁及本院
    卷第一三九頁)，並有見洲公司變更登記表（見偵字第一四
    四三九號卷第四六、四七頁）、法務部票據信用資訊連結作
    業查詢明細表各一份在卷可稽（發查字第五○五號卷第六至
    八頁）；復有下列證據可資參佐：1.事實欄一(一)部分，有證
    人陳寶鎰於偵訊、原審法院審理時之證述（見偵字第三九八
    九號卷第三四頁、原審卷(二)第四二至四四頁）及如附表一所
    示之支票及退票理由單影本各十四紙（見偵字第一四四三九
    號卷第十二至二五頁）、百晨公司開立之統一發票影本十一
    紙（見偵字第一四四三九號卷第四八至五三頁）、百晨公司
    出貨單影本六十紙（見偵字第一四四三九號卷第五四至八七
    頁）在卷為證。2.事實欄一(二)部分，有昇光泰公司應收帳款
    明細表十三紙（見發查字第八三號卷第七至十九頁）、昇光
    泰公司估價單影本四一紙（見發查字第八三號卷第二十至六
    十頁）、如附表二所示之支票影本九紙及退票理由單影本六
    紙（見發查字第八三號卷第六六至九二頁）在卷為證。
  被告於九十二年三、四月間，即開始發生週轉困難，自九十
    二年七月起，開始向地下錢莊借錢後，因地下錢莊利息很高
    ，已無法同時支應貨款與地下錢莊之利息等情，業經被告於
    原審法院審理時供承在卷（見原審卷(二)第四八、五○頁），
    參酌證人即見洲公司會計林相君於原審法院審理時結稱：「
    （見洲公司何時發生問題？）九十二年間，被人倒帳、銀行
    緊縮銀根，所以無法與銀行票貼。」「（見洲公司何時進出
    貨不正常？）應該是九十二年年中的時候。」「（九十二年
    年中的時候，無有向百晨公司進貨？）有。」等語（見原審
    卷(二)第四六頁），足見被告自九十二年六月陸續向百晨公司
    、昇光泰公司訂購貨物，確實發生週轉困難，且因欠缺融資
    管道，已無力清償貨款與會款。至被告所辯遭溢泰水電材料
    行倒債三、四百萬元，雖有證人林相君於原審證述：見洲公
    司於九十一、二年間有被倒了一筆三、四百萬元等語，然三
    、四萬元之金額甚高，被告迄本院言詞辯論時仍未能提出任
    何物證供參酌，尚難僅以證人林相君原審之證述，遽認此部
    分屬實，另卷附被告所提出之台灣彰化地方法院八十七年度
    促字第一八六六二號、九十一年度促字第一六一一八號支付
    命令影本各一件（原審卷(一)第三七至四一頁），固可證明尤
    藍萃即慶勝水電行、周春敏分別積欠見洲公司五十六萬九千
    九百十六元、七十萬元債務尚未清償之事實，然上開支付命
    令係台灣彰化地方法院分別於八十七年十二月二十三日、九
    十一年七月十五日核發，被告個人與見洲公司縱因尤藍萃、
    周春敏積欠上開債務，始發生週轉困難，其週轉困難之情形
    ，亦應於見洲公司向百晨公司、昇光泰公司訂購貨物前早已
    存在，自不足採為有利被告之認定。又證人林相君於原審證
    述：向百晨公司進貨後出貨至材料行等語，證人甲○○於本
    院證述：被告向昇光泰公司進貨，發生週轉不靈，並沒有通
    知我們將貨拿回等語，證人戊○○於本院證述：九十三年七
    月十六日下午五點、七月十七日上午十點先後二次到彰化縣
    員林鎮見洲企業有限公司竊取ＰＶＣ，一次只偷了二、三個
    接頭，有一次進去沒有偷到等語，被告所辯將貨物留在公司
    ，有叫各廠商自行取回貨物云云，亦無理由。再被告以見洲
    公司名義簽發之支票，自九十二年十月十五日起即發生退票
    後辦理註記之情形，並自九十二年十月二十七日起經票據交
    換所公告為拒絕往來，有法務部票據信用資訊連結作業查詢
    明細表各一份在卷可稽（見發查字第五○五號卷第六至八頁
    ），然被告於九十二年十月二十六、二十七、二十九日竟仍
    以見洲公司名義向昇光泰公司訂購並收受大量貨物，有昇光
    泰公司應收帳款明細表三紙（見發查字第八三號卷第十七至
    十九頁）、昇光泰公司估價單影本十八紙（見發查字第八三
    號卷第四三至六十頁）在卷可佐，益徵被告確有詐欺取財之
    故意。
  綜上所述，本件事證明確，被告上開所辯，顯係事後脫卸之詞
    ，不足採信。
三、論罪科刑理由：
  (一)核被告所為，係犯刑法第三百三十九條第一項之詐欺取財罪
    。
  (二)被告行為後，刑法於九十四年二月二日修正公布、刑法施行
    法於九十五年六月十四日修正公布、罰金罰鍰提高標準條例
    於九十五年五月十七日修正公布，並均於九十五年七月一日
    施行，關於本案應適用之新舊法，茲比較如下：
  1.修正前刑法第五十六條關於連續犯之規定，業已修正刪除，
    比較修正前後之規定，以修正前之第五十六條規定論以連續
    犯，有利於被告，依刑法第二條第一項之規定，應適用修正
    前之規定。
  2.刑法第三十三條第五款關於罰金刑之規定，由「罰金：一元
    以上」修正為「罰金：新臺幣一千元以上，以百元計算之」
    ，比較新、舊法之規定，以修正前第三十三條第五款規定，
    有利於被告，依刑法第二條第一項之規定，應適用修正前之
    規定。
  (三)被告先後多次詐欺取財之犯行，所為時間緊接，犯構成要件
    相同之罪，顯係基於概括犯意反覆為之，應依修正前刑法第
    五十六條規定，論以一罪，並加重其刑。公訴人雖未敘及被
    告所為如事實欄一(二)之詐欺取財犯行（即臺灣臺南地方法院
    檢察署九十四年度偵緝字第四八○號移送併案審理部分），
    然此部分與起訴判罪部分有連續犯之裁判上一罪關係如上述
    ，為起訴效力所及，本院自應併予審理。原審予以論罪科刑
    固非無見，惟查原審認被告於九十二年九月間，隱匿其個人
    與見洲公司已發生週轉困難之情事，以個人名義參加由己○
    ○擔任會首邀集之合會，於九十二年十月三十日出標三千五
    百元而得標，詐得會款四十五萬零五百元部分犯刑法第三百
    三十九條第一項之詐欺罪 (見後述)，及量刑時未及審酌被
    告業與百晨及昇光泰公司和解分期償還積欠之債務等尚有未
    洽，被告上訴否認犯罪雖無理由，然原審判決既有如上未當
    之處，應由本院將其撤銷改判，爰審酌被告犯罪之動機、目
    的、手段、品行、生活狀況、智識程度、詐騙所得金額甚巨
    及犯後業與百晨、昇光泰公司達成和解 (見卷附和解筆錄及
    分期償債和解書)等一切情狀，量處如主文第二項所示之刑
    ，並依九十六年罪犯減刑條例第二條第一項第三款之規定減
    輕其刑。又被告前未曾受有期徒刑以上刑之宣告，有台灣高
    等法院被告前案紀錄表在卷可參，犯後業與被害人百晨公司
    及昇光泰公司達成民事和解如上述，經此偵審教訓，應知警
    惕而無再犯之虞，本院認暫本件宣告緩以暫不執行為適當，
    爰予以宣告緩刑五年，以啟自新。並命被告於緩刑期內，於
    民國九十七年七月三十一日前，每月應支付百晨企業有限公
    司二萬五千元，自民國九十七年八月一日起至緩刑期滿，每
    月應支付百晨企業有限公司一萬五仟元，另於民國九十八年
    五月二十日前，每月支付昇光泰有限公司一萬五仟元，自民
    國九十八年六月二十日起至民國一百年五月二十日止，每月
    支付昇光泰有限公司三萬元，自民國一百年六月二十日起至
    緩刑期滿止，每月支付昇光泰有限公司六萬元。
四、公訴意旨另以：(一)被告於九十一年十二月間，向柯美鳳所經
    營、設在嘉義縣水上鄉中庄村中庄三○一之七號丞風塑膠企
    業社（下稱丞風企業社）訂購價值合計十九萬八千三百元之
    塑膠管，待柯美鳳依約交貨後，被告即以柯美鳳所交付之塑
    膠管有問題為由，拖延付款，迨柯美鳳完成換貨程序後，被
    告仍借故拖欠貨款，再經柯美鳳再三催討下，被告始於九十
    二年九月間，以見洲公司名義簽發支票號碼ＫＹＡ0000
    000號、付款人臺中商業銀行北員林分行、發票日九十二
    年十一月二十日、票面金額十九萬八千三百元之支票一紙，
    用以支付貨款，然該紙支票屆期後，經柯美鳳提示，因存款
    不足及拒絕往來而遭退票，始悉受騙；(二)被告於九十二年三
    、四月間，佯以其所經營之見洲公司需要資金週轉為由，向
    黃鉦舜借用支票，黃鉦舜礙於與被告之情誼，遂同意由被告
    簽發如附表三所示六紙支票，供作擔保後，由黃鉦舜以其經
    營之富貹公司名義，簽發同額支票借給被告，然如附表三所
    示六紙支票於屆期後，經黃鉦舜提示，均因存款不足及拒絕
    往來而遭退票，黃鉦舜於九十二年十一月六日前往被告住處
    追討上開債務，被告為拖延時間以隱匿其犯行，竟又當場簽
    立讓渡書予黃鉦舜，表示將以見洲公司所有車牌號碼Ｒ二－
    一二五號與ＴＦ－四四三號之自用大貨車讓渡予黃鉦舜，以
    清償上開票款，並表示翌日將提供黃鉦舜相關證件，以利辦
    理過戶手續，藉此取信黃舜鉦，嗣黃鉦舜於九十二年十一月
    七日，依約前往被告住處欲索取上開二輛自用大貨車之相關
    證件時，得知被告及上開二輛自用大貨車早已消失無蹤，事
    後復查知上開二輛自用大貨車早已讓渡予他人，始知受騙；
    (三)被告於九十二年九月間，隱匿其個人與見洲公司已發生週
    轉困難之情事，以個人名義參加由己○○擔任會首，自九十
    二年九月三十日起會，每月三十日開標，每會會款三萬元，
    採內標之方式，含會首共十九人之合會，被告丁○○旋於第
    二期即九十二年十月三十日以三千五百元得標，致己○○與
    其他十七名活會會員誤認丁○○仍有清償往後會款之意願及
    能力，陷於錯誤，該十七名活會會員即依約各將二萬六千五
    百元之活會會款交付予己○○，再由己○○連同其個人之三
    萬元死會會款一併交付予丁○○，丁○○於詐得四十五萬零
    四百元（二六五○○元X十七，加上己○○三萬元死會會款
    三萬元，扣除燕華二萬六千五百元）之會款後，即未依約繳
    交第三期起之死會會款，且避不見面，經己○○發現有異，
    始知受騙。因認被告此部分亦涉犯刑法第三百三十九條第一
    項之詐欺取財罪嫌等語。按犯罪事實應依證據認定之，無證
    據不得認定犯罪事實；不能證明被告犯罪者，應諭知無罪之
    判決；刑事訴訟法第一百五十四條第二項、第三百零一條第
    一項分別定有明文。又認定不利於被告之事實，須依積極證
    據，苟積極證據不足為不利於被告事實之認定時，即應為有
    利於被告之認定，更不必有何有利之證據（最高法院三十年
    上字第八一六號判例意旨參照）；事實之認定，應憑證據，
    如未能發現相當之證據，或證據不足以證明，自不能以推測
    或擬制之方法，以為裁判基礎（最高法院四十年臺上字第八
    六號判例意旨參照）；認定犯罪事實所憑之證據，雖不以直
    接證據為限，間接證據亦包括在內；然而無論直接或間接證
    據，其為訴訟上之證明，須於通常一般之人均不致有所懷疑
    ，而得確信其為真實之程度者，始得據為有罪之認定（最高
    法院七十六年臺上字第四九八六號判例意旨參照）。復按告
    訴人之告訴，係以使被告受刑事訴追為目的，是其陳述是否
    與事實相符，仍應調查其他證據以資審認誤，即不構成該罪
    （最高法院五十二年臺上字第一三○○號判例意旨參照）；
    而刑法第三百三十九條第一項詐欺罪之成立，以意圖為自己
    或第三人不法之所有，以詐術使人將本人或第三人之物交付
    為要件，所謂以詐術使人交付，必須被詐欺人因其詐術而陷
    於錯誤，若其所用方法，不能認為詐術，亦不致使人陷於錯
    誤，即不構成該罪（最高法院四十六年臺上字第二六○號判
    例意旨參照）。公訴人認被告另涉上開詐欺取財之犯行，係
    以：(一)告訴代理人吳鴻圖之指述、法務部票據信用資訊連結
    作業查詢明細表、支票及退票理由單、丞風企業社出貨單；
    (二)告訴人黃鉦舜之證述、附表三所示之支票及退票理由單、
    讓渡證書；(三)證人黃鉦舜、己○○之證述，互助會名單影本
    一紙，為主要論據。訊據被告固坦承確於九十一年十二月間
    ，向丞風企業社訂購價值十九萬八千三百元之塑膠管，並以
    見洲公司名義簽發上開支票用以支付貨款，復於九十二年三
    、四月間，以附表三所示六紙支票作為擔保，向黃鉦舜借用
    同額之支票，且前開支票均因存款不足及拒絕往來而遭退票
    ，再於九十二年九月間參與己○○所召集之互助會，於次月
    得標之事實，惟堅決否認有何詐欺取財之犯行，辯稱：伊向
    丞風企業社訂購貨物及向黃鉦舜借用支票時，見洲公司營運
    仍屬正常，係因遭客戶倒帳，始發生週轉困難，並無詐欺取
    財之故意，伊與己○○曾互相換票使用，未取得得標之會款
    ，係由己○○直接用以支付其台中商銀北員林分行帳號000-
    00-0 000000戶名：富貹水電工程有限公司十月三十一日三
    十二萬五千七百元及十一月六日二十八萬四千一百五十元兩
    張支票之用云云。經查：
  (一)被告個人與見洲公司係自九十二年六月起，始發生週轉困難
    ，且因欠缺融資管道，而無力清償債務之事實，業經本院認
    定如前。另觀諸公訴人提出之證據，其中，法務部票據信用
    資訊連結作業查詢明細表一份（見發查字第五○五號卷第六
    至八頁），僅能證明見洲公司自九十二年十月十五日起即發
    生退票後辦理註記之情形，並自九十二年十月二十七日起經
    票據交換所公告為拒絕往來；受款人為丞風企業社之支票及
    退票理由單一紙（見發查字第五○五號卷第三頁）、附表三
    所示之支票及退票理由單六紙（見他字第七九號卷第五至十
    頁），僅足證明被告以見洲公司名義簽發予柯美鳳、黃鉦舜
    ，用以支付貨款與作為擔保之支票，自九十二年十月二十七
    日起陸續因存款不足及拒絕往來而退票；丞風企業社出貨單
    二紙（見發查字第五○五號卷第十九頁），僅能證明見洲公
    司確有向丞風企業社訂購塑膠管；均未能證明被告個人或見
    洲公司於九十二年六月以前，即已發生週轉困難，且因欠缺
    融資管道，而無力清償債務之事實，是此部分顯無積極事證
    足認被告曾施用詐術，使柯美鳳、黃鉦舜陷於錯誤，而與被
    告交易或將支票借給被告，縱使事後被告簽發用以支付貨款
    或作為擔保之支票未能兌現，亦難據此推論被告於行為之初
    即存有不法所有之意圖。
  (二)又被告係因見洲公司週轉困難，而簽發如附表三所示六紙支
    票，供作擔保後，由黃鉦舜以其經營富貹公司名義，簽發同
    額支票借給被告，此經證人黃鉦舜於偵訊時證述明確（見他
    字第七九號卷第三四頁），黃鉦舜既明知被告係因見洲公司
    週轉困難，仍以富貹公司名義簽發同額支票借給被告，則被
    告顯無公訴人所指「被告佯以其所經營之見洲公司需要資金
    週轉為由，向黃鉦舜借用支票」之施用詐術行為可言。
  (三)再被告曾於九十二年十一月六日簽立讓渡證書，同意將以見
    洲公司所有車牌號碼Ｒ二－一二五號與ＴＦ－四四三號之自
    用大貨車讓渡予黃鉦舜，以清償上開票款，固有讓渡證書影
    本一紙（見他字第七九號卷第十二頁）在卷可考，惟被告將
    見洲公司所有上開二輛自用大貨車讓與黃鉦舜，既係用以清
    償原已存在、如附表三所示六紙支票之票款，縱使被告事後
    未依約將上開二輛自用大貨車讓與黃鉦舜，黃鉦舜亦未因而
    陷於錯誤並交付任何財物，被告此部分所為，亦與詐欺取財
    之要件不符。
  (四)被告未取得四十五萬四千元之互助會款，會款係由己○○用
    以支付被告之前借用之富貹水電工程有限公司十月三十一日
    面額三十二萬五千七百元及十一月六日面額二十八萬四千一
    百五十元兩張支票之用，業據被告於本院審理時提出己○○
    於九十二年十一月六日所書立之得標會錢扣除十月三十一日
    三十二萬五千元、十一月六日二十八萬四千一百五十元不足
    (應補)十五萬五千八百五十元之計算書為證，證人己○○於
    本院證述：被告之前曾參加我召集之互助會，中間有中斷，
    被告有向我借票，只是他向我借票如今天到期，他要開昨天
    的票讓我先領，我才有辦法支付他向我借的票款，所告所提
    的明細是我寫的，但我已經記不起來詳細情形等語。堪認被
    告確未取得四十五萬四千元之會款，被告雖於第二會即標取
    會款，然既未自會首處取得得標之會款，自不符詐欺取財之
    要件。
  (五)此外，本院復查均無其他積極證據足資證明被告犯公訴人所
    指之上開犯行，因公訴人認此部分與前揭起訴業經論罪科刑
    部分具有連續犯之裁判上一罪關係，爰不另為無罪之諭知，
    併此敘明。
五、據上論斷，應依刑事訴訟法第三百六十九條第一項前段、第
    三百六十四條、第二百九十九條第一項前段、刑法第二條第
    一項、第三百三十九條第一項、修正前刑法第五十六條、第
    七十四條第一項第一款、第二項第三款、刑法施行法第一條
    之一第一、二項、中華民國九十六年罪犯減刑條例第二條第
    一項第三款、第七條，判決如主文。
    本案經檢察官丙○○到庭執行職務。
中　　華　　民　　國　　96　　年　　9　　月　　13 　　日
            刑事第九庭    審判長法　官　陳　筱　珮
                                法　官  余　仕　明
                                法　官  康　應　龍
上列正本證明與原本無異。
不得上訴
                                書記官　阮　正　枝
中　　華　　民　　國　　96　　年　　9 　　月　　17　　日
附錄：論罪科刑法條：
中華民國刑法第339條
意圖為自己或第三人不法之所有，以詐術使人將本人或第三人之
物交付者，處5年以下有期徒刑、拘役或科或併科1千元以下罰金
。
 附表一：
┌──┬─────┬────┬───────────┬──────┬─────┬────────┐
│編號│支票號碼　│發票人　│付款人　              │票面金額    │發票日    │換票、變更發票日│
├──┼─────┼────┼───────────┼──────┼─────┼────────┤
│一  │HC0000000 │見洲公司│華南商業銀行大里分行  │1,382,200元 │92.10.10. │以下列五張支票  │
│    │　　　　  │　　　　│                      │　　　　    │　　　　  │換回            │
│    ├─────┼────┼───────────┼──────┼─────┼────────┤
│    │KYA0000000│見洲公司│臺中商業銀行北員林分行│260,000元   │92.11.5.  │無              │
│    ├─────┼────┼───────────┼──────┼─────┤                │
│    │KYA0000000│見洲公司│臺中商業銀行北員林分行│250,000元   │92.11.20. │                │
│    ├─────┼────┼───────────┼──────┼─────┤                │
│    │AW0000000 │見洲公司│安泰商業銀行員林分行  │250,000元   │92.11.26. │                │
│    ├─────┼────┼───────────┼──────┼─────┤                │
│    │AW0000000 │見洲公司│安泰商業銀行員林分行  │260,000元   │92.11.30. │                │
│    ├─────┼────┼───────────┼──────┼─────┤                │
│    │AW0000000 │見洲公司│安泰商業銀行員林分行  │362,200元   │92.12.6.  │                │
├──┼─────┼────┼───────────┼──────┼─────┼────────┤
│二  │KYA0000000│見洲公司│臺中商業銀行北員林分行│1,311,800元 │92.10.15. │以下列三張支票  │
│    │　　　　  │　　　　│                      │　　　　    │　　　　  │換回            │
│    ├─────┼────┼───────────┼──────┼─────┼────────┤
│    │KYA0000000│見洲公司│臺中商業銀行北員林分行│437,200元   │92.10.15. │再以下列三張支  │
│    │          │        │                      │            │          │票換回          │
│    ├─────┼────┼───────────┼──────┼─────┤                │
│    │KYA0000000│見洲公司│臺中商業銀行北員林分行│437,200元   │92.10.15. │                │
│    ├─────┼────┼───────────┼──────┼─────┤                │
│    │KYA0000000│見洲公司│臺中商業銀行北員林分行│437,200元   │92.10.15. │                │
│    ├─────┼────┼───────────┼──────┼─────┼────────┤
│    │AW0000000 │見洲公司│安泰商業銀行員林分行  │500,000元   │92.11.6.  │無              │
│    ├─────┼────┼───────────┼──────┼─────┤                │
│    │AW0000000 │見洲公司│安泰商業銀行員林分行  │363,282元   │92.12.3.  │                │
│    ├─────┼────┼───────────┼──────┼─────┤                │
│    │NC0000000 │見洲公司│華南商業銀行大里分行  │448,518元   │93.1.10.  │                │
├──┼─────┼────┼───────────┼──────┼─────┼────────┤
│三  │KYA0000000│見洲公司│臺中商業銀行北員林分行│1,017,800元 │92.11.10. │無              │
├──┼─────┼────┼───────────┼──────┼─────┼────────┤
│四  │KYA0000000│見洲公司│臺中商業銀行北員林分行│272,700元   │92.11.15. │原發票日        │
│    │　　　　  │　　　　│                      │　　　　    │　　　　  │92.12.25.       │
├──┼─────┼────┼───────────┼──────┼─────┼────────┤
│五  │NC0000000 │見洲公司│華南商業銀行大里分行  │482,700元   │92.11.15. │原發票日        │
│    │　　　　  │　　　　│                      │　　　　    │          │92.11.25.       │
├──┼─────┼────┼───────────┼──────┼─────┼────────┤
│六  │NC0000000 │見洲公司│華南商業銀行大里分行  │482,600元   │92.11.15. │無              │
├──┼─────┼────┼───────────┼──────┼─────┼────────┤
│七  │NC0000000 │見洲公司│華南商業銀行大里分行  │273,000元   │92.12.10. │原發票日        │
│    │　　　　  │　　　　│                      │　　　　    │          │92.12.20.       │
├──┼─────┼────┼───────────┼──────┼─────┼────────┤
│八  │NC0000000 │見洲公司│華南商業銀行大里分行  │272,700元   │92.12.10. │無              │
├──┼─────┼────┼───────────┼──────┼─────┼────────┤
│九  │KYA0000000│見洲公司│臺中商業銀行北員林分行│272,700元   │92.12.15. │無              │
└──┴─────┴────┴───────────┴──────┴─────┴────────┘
 附表二：
┌──┬─────┬────┬───────────┬──────┬─────┐
│編號│支票號碼　│發票人　│付款人　              │票面金額    │發票日    │
├──┼─────┼────┼───────────┼──────┼─────┤
│一  │KYA0000000│見洲公司│臺中商業銀行北員林分行│280,000元   │92.11.22. │
├──┼─────┼────┼───────────┼──────┼─────┤
│二  │AW0000000 │見洲公司│安泰商業銀行員林分行  │270,000元   │92.12.16. │
├──┼─────┼────┼───────────┼──────┼─────┤
│三  │AW0000000 │見洲公司│安泰商業銀行員林分行  │472,000元   │92.12.16. │
├──┼─────┼────┼───────────┼──────┼─────┤
│四  │TB0000000 │丁○○  │第一商業銀行員林分行  │251,000元   │92.12.17. │
├──┼─────┼────┼───────────┼──────┼─────┤
│五  │TB0000000 │丁○○  │第一商業銀行員林分行  │430,000元   │92.12.18. │
├──┼─────┼────┼───────────┼──────┼─────┤
│六  │TB0000000 │丁○○  │第一商業銀行員林分行  │241,700元   │92.12.24. │
├──┼─────┼────┼───────────┼──────┼─────┤
│七  │AW0000000 │見洲公司│安泰商業銀行員林分行  │472,000元   │92.12.26. │
├──┼─────┼────┼───────────┼──────┼─────┤
│八  │KYA0000000│見洲公司│臺中商業銀行北員林分行│280,000元   │92.12.26. │
├──┼─────┼────┼───────────┼──────┼─────┤
│九  │YA0000000 │見洲公司│上海商業銀行員林分行  │300,000元   │92.12.31. │
└──┴─────┴────┴───────────┴──────┴─────┘
附表三
 ┌──┬─────┬────┬───────────┬─────┬─────┐
 │編號│支票號碼  │發票人　│付款人　              │票面金額　│ 發票日   │
 ├──┼─────┼────┼───────────┼─────┼─────┤
 │一　│W0000000  │見洲公司│安泰商業銀行員林分行　│377,500元 │92.11.1.  │
 ├──┼─────┼────┼───────────┼─────┼─────┤
 │二　│KYA0000000│見洲公司│臺中商業銀行北員林分行│284,150元 │92.11.5.  │
 ├──┼─────┼────┼───────────┼─────┼─────┤
 │三　│KYA0000000│見洲公司│臺中商業銀行北員林分行│193,786元 │92.11.12. │
 ├──┼─────┼────┼───────────┼─────┼─────┤
 │四　│KYA0000000│見洲公司│臺中商業銀行北員林分行│130,510元 │92.11.15. │
 ├──┼─────┼────┼───────────┼─────┼─────┤
 │五　│KYA0000000│見洲公司│臺中商業銀行北員林分行│201,450元 │92.11.18. │
 ├──┼─────┼────┼───────────┼─────┼─────┤
 │六　│KYA0000000│見洲公司│臺中商業銀行北員林分行│132,750元 │92.11.20. │
 └──┴─────┴────┴───────────┴─────┴─────┘
